【裁判字號】    89,再易,62
【裁判日期】    920527
【裁判案由】    再審之訴
【裁判全文】
臺灣臺北地方法院民事判決  八十九年度再易字第六二號
    再審原告    偉強股份有限公司
?
    法定代理人  林黃春美
    訴訟代理人  謝慶鐘
    再審被告    甲○○○
    訴訟代理人  王義男
右當事人間請求損害賠償再審之訴事件，再審原告對於中華民國八十九年十一月十日
本院八十九年度簡上字第五二五號確定判決提起再審之訴，本院判決如左：
    主      文
再審原告之訴駁回。
再審訴訟費用由再審原告負擔。
    事      實
壹、再審原告方面：
一、聲明：求為判決（一）本院八十九年度簡上字第五二五號確定判決（下稱原確定
    判決）廢棄。（二）上開廢棄部分，改判再審被告應給付再審原告：１新臺幣（
    下同）二千二百八十元，及自八十九年十月二十四日民事辯論要旨Ｂ狀繕本送達
    再審被告（即八十九年十月二十七日）翌日起至清償日，按週年利率百分之五計
    算之利息。２三萬一千七百六十一元，及本件反訴起訴狀繕本送達再審被告（即
    八十三年八月十八日）翌日起至清償日止，按週年利率百分之五計算。３四萬七
    千三百五十七元，及自八十二年四月三十日起至清償日止，按週年利率百分之五
    計算之利息。４五千五百五十元，及自本件反訴起訴狀繕本送達再審被告（即八
    十三年十月十八日）翌日起至清償日止，按週年利率百分之五計算之利息。
二、陳述：
（一）再審原告係將再審被告應賠償之訴訟費用本金七千三百七十九元，扣除再審被
      告已返還五千零九十九元，計算而得其餘不足之本金二千二百八十元，故請求
      再審被告應給付再審原告二千二百八十元。詎原確定判決誤以為該部分之金額
      係請求按七千三百七十九元計算所得之利息，致影響判決結果，顯有適用法規
      錯誤之違法。
（二）再審原告請求再審被告給付三萬一千七百六十一元部分，係因訴外人蔡金貴與
      再審被告，以七十六年度重上更三字第十三號判決主文第三項為假執行之執行
      名義，聲請本院以七十八年度民執洪字第九九八號裁定，就本院於七十四年度
      民執全乙字第一八一一號所扣押之十一萬八百三十三元，在八萬七千四百五十
      元之範圍內強制執行，而再審原告乃提出三萬九千元供擔保免為假執行，嗣再
      以不當得利為請求權基礎，反訴請求八萬七千四百五十元。其中三萬九千元擔
      保金額部分得請求自七十八年二月二十二日起至八十三年八月十八日止共五年
      又一百七十五日之法定利息一萬零六百八十六元；八萬七千四百五十元部分得
      請求自七十八年二月十五日起自八十二年十二月十一日止共四年又二百九十九
      日之法定利息二萬一千零七十五元，兩者合計三萬一千七百六十一元，均屬再
      審被告之不當得利。又再審原告請求再審被告給付四萬七千三百五十七元部分
      ，係因再審原告就八十一年台上八一○號事件獲得勝訴判決，因而就該判決中
      再審被告敗訴部分，得主張再審被告因曾聲請假扣押金額二十萬三千七百八十
      九元（即以本院七十四年度民執全乙字第一八一一號民事執行事件假扣押十一
      萬零八百三十三元，以台灣嘉義地院八十三年度民執全字第三一六號民事執行
      事件假扣押七萬八千九百五十六元，以本院八十年民執全正字第一三六五號執
      行事件假扣押一萬四千元），有取得按法定利率計算之利息計四萬七千三百五
      十七元之不當得利。故再審原告關於三萬一千七百六十一元及四萬七千三百五
      十七元部分之請求，均係關於本金之請求。詎原確定判決亦誤以為該部分之金
      額，係請求按受假執行或受假扣押款，即八萬七千四百五十元加三萬九千元、
      另三萬九千元加十一萬零八百三十三元、又七萬八千九百五十六元加一萬四千
      元等本金各自計算之利息，致影響判決結果，亦顯有適用法規錯誤之違法。
（三）再審原告請求再審被告給付因再審被告濫行起訴之繼續訴訟之訴訟費用五千五
      百五十元部分，原判決竟曲解再審原告之攻擊防禦方法之意見，且未記載為判
      決基礎之理由，則有消極不適用法規之違法。
貳、再審被告方面：
一、聲明：再審原告之訴駁回。
二、陳述：
    民事訴訟法第四百九十六條第一項第一款所謂適用法規顯有錯誤，係指原確定判
    決就其取捨證據所確定之事實適用法規顯有錯誤而言，不包括認定事實不當，亦
    不包括漏未斟酌證據及認定事實錯誤之情形在內，最高法院六十三年台上字第八
    八０號判例可資參照。再審原告以前開事由主張確定判決有適用法規顯有錯誤之
    再審事由，然查，依大法官會議釋字第一七七號解釋謂：「確定判決消極的不適
    用法規，顯然影響裁判者，自屬民事訴訟法第四百九十六條第一項第一款所定適
    用法規顯有錯誤之範圍，應許當事人對之提起再審之訴，以貫徹憲法保障人民權
    益之本旨」。易言之，亦須該確定判決違背法令消極不適用法規，顯然影響結果
    者為限。惟確定判決既已於理由中詳述法律之依據，再審原告主張有消極不適用
    法規之再審理由，應屬無據。
    理      由
一、按民事訴訟法第四百九十六條第一項第一款所規定之「適用法規顯有錯誤」，係
    指確定判決就事實審法院所確定之事實而為法律上判斷，有適用法規顯有錯誤之
    情形而言（最高法院七十一年台再字第三０號判例參照）。至事實審法院認定事
    實錯誤、就當事人提出之事實及聲明之證據疏於調查、或第三審法院就上訴理由
    漏未斟酌，僅生認定事實錯誤、調查證據欠周或判決不備理由之問題，當事人雖
    得於判決確定前，據為提起上訴理由，究與適用法規顯有錯誤之情形有間，不得
    據以提起再審之訴。（最高法院八十年台再字第六四號判決參照）。
二、本件再審原告主張原確定判決，有民事訴訟法第四百九十六條第一項第一款之情
    形，固舉上開事由為證。惟查再審原告在前開事實欄再審原告陳述第（一）及第
    （二）項所云，均僅係原確定判決認定事實是否錯誤之情形，尚與民事訴訟法第
    四百九十六條第一項第一款之規定不符。又再審原告所云前開事實欄再審原告陳
    述第（三）項部分，因原判決已於判決理由欄第五項中載明：「被上訴人（指再
    審被告）與訴外人蔡金貴共同以上訴人（指再審原告）為被告提起八十年度訴字
    第一六二五號請求返還不當得利之訴，經本院八十一年二月八日判決被上訴人及
    訴外人蔡金貴敗訴，被上訴人部分於一審確定，被上訴人部分之訴訟費用自應由
    其負擔；而訴外人蔡金貴提起上訴，經臺灣高等法院以八十一年度上字第四六二
    號判決上訴人部分敗訴，並命上訴人負擔訴外人蔡金貴部分勝訴部分之第一、二
    審訴訟費用確定在案，而上訴人所主張之訴外人蔡金貴勝訴部分訴訟費用，即係
    因其敗訴而應負擔，非惟與被上訴人無關，且既受敗訴之判決，自難謂係濫行起
    訴」，已詳述法律之依據，並無再審原告所云之原確定判決有消極不適用法規之
    情形。
三、從而，再審原告提起本件再審之訴顯無理由，爰不經言詞辯論，逕以判決駁回之
    （最高法院四十四年台上字第五六六號判例參照）。
四、據上論結，本件再審之訴為顯無理由，依民事訴訟法第五百零二條第二項、第七
    十八條，判決如主文。
中      華      民      國    九十二    年    五    月      二十七      日
                              民事第三庭  審判長法官  謝碧莉
                                          法      官  黃書苑
                                          法      官  張明輝
右為正本係照原本作成
不得上訴
中      華      民      國    九十二    年    五    月       二十七     日
                                          書  記  官  周其祥


司法院資訊處製作；財團法人民間司法改革基金會備份。
